臺灣臺中地方法院刑事判決
110年度金訴字第338號
                                    110年度金訴字第723號
公  訴  人  臺灣臺中地方檢察署檢察官
被      告  陳建翰


選任辯護人  陳奕融律師（法扶律師）
上列被告因詐欺等案件，經檢察官提起公訴（110年度偵字第134
7號、第9923號）及追加起訴（110年度偵字第13904號、第18294
號），本院判決如下：
    主    文
丙○○犯如附表二所示之罪，各處如附表二所示之刑及沒收。應執
行有期徒刑壹年。緩刑貳年，緩刑期間應依附表三所示之調解筆
錄履行損害賠償，並應於緩刑期間內接受受理執行之地方檢察署
所舉辦之法治教育貳場次。緩刑期間付保護管束。
    犯罪事實
一、丙○○因輕度智能障礙之心智缺陷，致其辨識及行為之能力有
    顯著減低之情形，於民國109年10月間，透過友人郭震堂（
    涉犯組織等罪嫌，另由警偵辦中）介紹，結識真實姓名年籍
    不詳、綽號「瓊斯」之人，復於同年10月17、18日間，基於
    參與犯罪組織之犯意，加入由「瓊斯」及其他不詳成年人組
    成以實施詐術為手段，具有持續性、牟利性之有結構性詐欺
    集團，丙○○於參與上開詐欺集團期間，在集團中擔任取款車
    手，並利用微信通訊軟體，以微信暱稱「建建」接收上手「
    瓊斯」指示並領取人頭帳戶金融卡，前往指定地點提領詐騙
    贓款，再將款項輾轉交付上游成員。丙○○竟為貪圖不法利益
    ，與「瓊斯」及其所屬之詐欺集團成員共同意圖為自己不法
    之所有，基於三人以上共同詐欺取財、掩飾或隱匿特定犯罪
    所得之洗錢犯意聯絡，先由該詐欺集團成員以不詳方式取得
    如附表一所示人頭金融帳戶之提款卡及密碼，並以附表一所
    示之詐欺方式，致如附表一所示之被害人陷於錯誤，依指示
    匯款至附表一所示之帳戶中，再由「瓊斯」在微信群組上告
    知丙○○提款卡之存放地點、密碼及提領金額，由丙○○至指定
    地點取得上開銀行帳戶之提款卡後，於附表一所示之提款地
    點、時間，提領詐騙款項，再將該等款項交予「瓊斯」指定
    之集團成員收取，以此方式掩飾與隱匿贓款去向及所在，而
    丙○○則每日可獲取新臺幣（下同）3,000元之報酬。嗣經如
    附表一所示之被害人報警處理，並循線查知上情。
二、案經周素玉、黃柏瑞訴由臺中市政府警察局第三分局報告、
    臺中市政府警察局第六分局報告、乙○○訴由臺中市政府警察
    局第五分局報告移送臺灣臺中地方檢察署檢察官偵查起訴及
    追加起訴。
    理    由
壹、程序部分：
一、按檢察官於第一審辯論終結前，得就與本案相牽連之犯罪或
    本罪之誣告罪，追加起訴，刑事訴訟法第265條第1項定有明
    文。又所謂相牽連之案件，係指同法第7 條所列之：（一）
    一人犯數罪；（二）數人共犯一罪或數罪；（三）數人同時
    在同一處所各別犯罪；（四）犯與本罪有關係之藏匿人犯、
    湮滅證據、偽證、贓物各罪之案件。經查，臺灣臺中地方檢
    察署檢察官先就被告丙○○涉犯詐欺等案件提起公訴，並由本
    院以1110年度金訴字第338號案件繫屬審理中，另就被告犯
    詐欺等案件（即附表一編號3部分）追加起訴，核屬一人犯
    數罪之相牽連案件，核與上開規定相符，應予准許，先予敘
    明。
二、證據能力部分：
  ㈠按組織犯罪防制條例第12條第1項中段規定：「訊問證人之筆
    錄，以在檢察官或法官面前作成，並經踐行刑事訴訟法所定
    訊問證人之程序者為限，始得採為證據。」，是本案關於證
    人即告訴人周素玉、黃柏瑞、乙○○之警詢筆錄、證人即被害
    人邱和英、廖國甯之警詢筆錄、證人郭震堂之警詢筆錄，既
    非在檢察官或法官面前作成，依上開規定，自不得採為被告
    犯組織犯罪防制條例罪名之證據，是本判決所引用該等證人
    之警詢筆錄，僅於認定被告犯加重詐欺、一般洗錢部分具有
    證據能力，先予指明。
　㈡本案判決認定犯罪事實所引用之被告以外之人於審判外之陳
    述，檢察官、被告及選任辯護人均表示不爭執，且迄至言詞
    辯論終結前均未聲明異議，且經本院審酌該等證據資料製作
    時之情況，並無違法不當及證明力明顯過低之瑕疵，堪認作
    為證據應屬適當，依刑事訴訟法第159條之5規定，均有證據
    能力。
　㈢本案所引用之非供述證據，與本案均具有關聯性，並無證據
    證明係公務員違背法定程序所取得，復經本院依法踐行調查
    程序，是依刑事訴訟法第158條之4之反面解釋，自應認均具
    有證據能力。
貳、實體部分：
一、認定犯罪事實所憑之證據及理由：　　
    上揭犯罪事實，業據被告於警詢、偵訊、本院審理中均坦承
    不諱（見偵1347卷第21至33、97至99頁，偵13904卷第37至4
    1、123至126頁，偵9923卷第21至26頁，偵18294卷第27至29
    頁，本院金訴字第338號卷第284頁），核與證人即告訴人告
    訴人周素玉、黃柏瑞、乙○○、證人即被害人邱和英、廖國甯
    、證人郭震堂分別於警詢之證述大致相符（見偵9923卷第33
    至38、53至55頁，偵1347卷第39至42、111至112頁，偵1390
    4卷第55至59頁），並有周羿萱之中華郵政帳號00000000000
    000號帳戶歷史交易清單、客戶基本資料、帳戶個資檢視、
    邱和英之手機通話紀錄、APP轉帳紀錄截圖6張、廖國甯之自
    動櫃員機交易明細、109年10月19日提領照片、LINE ID及FA
    CEBOOK照片18張、周素玉轉帳交易明細之手機截圖5張、黃
    柏瑞之自動櫃員機交易明細3張、被告109年10月21日提領照
    片2張、帳號0000000000000號帳戶交易明細、109年10月20
    日提領照片5張、乙○○提出之交易明細截圖6張、被告領取贓
    款畫面、109年10月20日提領照片3張、衣著特徵比對照片1
    張、玉山銀行個金集中部109年11月12日函檢送帳號0000000
    000000號帳戶之基本資料、交易明細在卷可稽（見偵1347卷
    第45至49、57、67、71至77頁，偵9923卷第45至49、65、67
    、71頁，偵13904卷第71至75、85至87頁，偵18294卷第51至
    55、63至71頁），足認被告前揭任意性自白與事實相符，堪
    以採信。惟上開證人之警詢筆錄，不得作為認定被告涉犯組
    織犯罪防制條例罪名之事證，已如前述，是本院認定被告違
    反組織犯罪防制條例時，不採上開證人之警詢筆錄為證，惟
    縱就此部分予以排除，仍得以其餘證據作為上開被告自白外
    之補強事證，自仍得認定前述被告有參與犯罪組織犯行。綜
    上所述，本案事證明確，被告犯行洵堪認定，應依法論科。
二、論罪科刑：
  ㈠被告參與本案詐欺取財犯行，乃係由本案詐欺集團成員分層
    負責實施詐術、提領款項等階段行為，且被告於本院準備程
    序時供稱：叫我去家樂福拿提款卡及繳錢給上手的人是不同
    人，綽號「瓊斯」是叫我去拿提款卡的人，我提領的錢是拿
    給綽號「瓊斯」所說的弟弟等語（見本院金訴字第338號卷
    第108頁），足徵該組織縝密，分工精細，須投入相當成本
    及時間始能如此為之，並非隨意組成之立即犯罪，核屬三人
    以上，以實施詐術為手段，所組成具有持續性、牟利性之有
    結構性組織。
　㈡又被告依指示提領詐得款項，並轉交予「瓊斯」所指定之不
    詳收款人等行為，已轉移犯罪所得形式上之歸屬，致使檢警
    機關於檢視帳戶之交易明細時，極易因僅能片段觀察相關帳
    戶之資金流動情形，以致無從辨識其不法性，或難以追溯該
    等款項之真正源頭，而形成追查之斷點及阻礙，足認被告在
    客觀上有掩飾詐欺犯罪集團犯罪所得來源及去向之具體作為
    ，而主觀亦明知其行為係在掩飾贓款與詐欺犯罪之關聯性，
    使來源形式上合法化，藉以切斷彼此間之關聯性，從而逃避
    國家對於該等特定犯罪之追訴及處罰，自與洗錢防制法第14
    條第1項規定之一般洗錢罪要件相合。　
　㈢被告係以一參與詐欺犯罪組織，並分工加重詐欺及一般洗錢
    之行為，同時觸犯參與犯罪組織罪與加重詐欺取財罪及一般
    洗錢罪，雖其參與犯罪組織之時、地與加重詐欺取財及一般
    洗錢之時、地，在自然意義上非完全一致，然二者仍有部分
    合致，且犯罪目的單一，依一般社會通念，認應評價為一罪
    方符合刑罰公平原則，係屬想像競合犯，應依刑法第55條前
    段規定，從一重之刑法第339條之4第1項第2款之三人以上共
    同犯詐欺取財罪處斷，且因被告僅為一參與組織行為，侵害
    一社會法益，應僅就「首次犯行」論以參與犯罪組織罪與加
    重詐欺罪及一般洗錢罪之想像競合犯，而其後之犯行，乃為
    其參與組織之繼續行為，為避免重複評價，當無從將一參與
    犯罪組織行為割裂再另論一參與犯罪組織罪，而與其後所犯
    加重詐欺罪及一般洗錢從一重論處之餘地。又犯罪之著手，
    係指行為人基於犯罪之決意而開始實行密接或合於該罪構成
    要件之行為而言，故首次加重詐欺犯行，其時序之認定，應
    以詐欺取財罪之著手時點為判斷標準，依一般社會通念，咸
    認行為人以詐欺取財之目的，向被害人施用詐術，傳遞與事
    實不符之資訊，使被害人陷於錯誤，致財產有被侵害之危險
    時，即屬詐欺取財罪構成要件行為之著手（最高法院110年
    度台上字第6175、6176號判決意旨參照）。查，本案詐欺集
    團不詳成員係於如附表一所示之詐欺時間，撥打電話予如附
    表一所示之被害人，向其等施用詐術，業經如附表一所示之
    被害人於警詢時陳明在卷，依上開判決意旨，應以本案詐欺
    集團於109年10月19日9時52分許，著手向告訴人乙○○施用詐
    術時（即附表一編號3），認定為本案首次詐欺犯行。 
  ㈣是核被告就犯罪事實一暨附表一編號3部分所為，係犯組織犯
    罪防制條例第3條第1項後段之參與犯罪組織罪、刑法第339
    條之4第1項第2款之三人以上共同詐欺取財罪及洗錢防制法
    第14條第1項之一般洗錢罪；而就犯罪事實一暨附表一編號1
    2、4、5部分所為，均係犯刑法第339條之4第1項第2款之三
    人以上共同詐欺取財罪及洗錢防制法第14條第1項之一般洗
    錢罪。
  ㈤被告與「瓊斯」、本案詐欺集團其他成員，就上開加重詐欺
    及一般洗錢犯行，彼此間具犯意聯絡及行為分擔，為共同正
    犯。被告數次提領如附表一編號1至5所示同一被害人遭詐欺
    所匯入款項之行為，係於密切接近之時、地實施，侵害同一
    被害人之財產法益，各行為之獨立性極為薄弱，依一般社會
    健全觀念，在時間差距上，難以強行分開，應視為數個舉動
    之接續施行，各為接續犯。
  ㈥又被告就犯罪事實一暨附表一編號3部分所犯之參與犯罪組織
    、三人以上共同詐欺取財及一般洗錢等3罪，與犯罪事實一
    暨附表一編號1、2、4、5部分所犯之三人以上共同詐欺取財
    及一般洗錢等2罪，均係一行為而觸犯數罪名，為想像競合
    犯，均應依刑法第55條規定，各從一重之三人以上共同詐欺
    取財罪處斷。
　㈦被告所犯上開三人以上共同詐欺取財罪，犯意各別、行為互
    殊、侵害不同被害人之財產法益，應予分論併罰。
  ㈧按想像競合犯之處斷刑，本質上係「刑之合併」。其所謂從
    一重處斷，乃將想像競合犯組成之評價上數罪，合併為科刑
    一罪，其所對應之刑罰，亦合併其評價上數罪之數法定刑，
    而為一個處斷刑。易言之，想像競合犯侵害數法益者皆成立
    犯罪，論罪時必須輕、重罪併舉論述，同時宣告所犯各罪名
    ，包括各罪有無加重、減免其刑之情形，亦應說明論列，量
    刑時併衡酌輕罪部分量刑事由，評價始為充足，然後依刑法
    第55條前段規定「從一重處斷」，非謂對於其餘各罪可置而
    不論。因此，法院決定處斷刑時，雖以其中最重罪名之法定
    刑，做為裁量之準據，惟於裁量其輕重時，仍應將輕罪合併
    評價在內（最高法院108年度台上字第4405、4408號判決意
    旨參照）。查，被告於警詢、偵訊、本院審理時已自白參與
    犯罪組織及一般洗錢之犯行，此觀其警詢、偵訊、本院審理
    筆錄即明，依組織犯罪防制條例第8條第1項後段及洗錢防制
    法第16條第2項之規定原應減輕其刑，惟因其參與犯罪組織
    罪及一般洗錢罪屬想像競合犯中之輕罪，僅從一重之三人以
    上共同詐欺取財罪處斷，故本院待於量刑時再併與衡酌此部
    分之減輕其刑事由。
　㈨又按行為時因精神障礙或其他心智缺陷，致其辨識行為違法
    或依其辨識而行為之能力，顯著減低者，得減輕其刑，刑法
    第19條第2項定有明文。經查，被告係輕度智能障礙者，領
    有輕度身心障礙證明，有身心障礙證明影本、臺南市政府社
    會局110年10月6日函檢送身心障礙相關鑑定資料影本在卷可
    稽（見本院金訴字第338號卷第85、131至167頁），經本院
    囑託奇美醫療財團法人奇美醫院鑑定被告案發時之精神狀態
    ，鑑定結果認：「依陳員（即被告）智能障礙之程度判斷，
    在該狀態下個案辨識行為違法或依其辨識而行為之能力，應
    有顯著減低之情形」等情，有奇美醫療財團法人奇美醫院11
    1年1月17日函檢送精神鑑定報告書在卷可憑（見金訴字第33
    8號卷第189至201頁）。是依上開鑑定結果，足認被告為本
    案犯行時，確有因智能障礙造成心智缺陷，致其辨識行為違
    法及依其辨識而行為之能力均較一般人顯著降低之情形，爰
    依刑法第19條第2項規定，減輕其刑。
  ㈩另辯護人雖為被告辯護請求依刑法第59條酌減其刑等語。然
    本院審酌近年詐騙集團盛行，屢造成被害人財產損失，嚴重
    破壞社會治安，此為立法嚴懲之理由，被告參與本案詐欺集
    團擔任車手，圖以詐取財物方式牟取不法利益，造成本案告
    訴人乙○○、周素玉、黃柏瑞、被害人邱和英、廖國甯受有損
    害，並就犯罪事實欄一犯行部分造成遮斷資金流動軌跡以逃
    避國家追訴、處罰效果，可非難性非低。再者，被告僅與被
    害人邱和英達成調解，而未取得其餘告訴人、被害人之諒解
    ，被告所涉上開各犯行復得適用上開刑之減輕規定減輕其刑
    ，各犯行應適用之法定最低度刑已較原先之法定最低度刑大
    幅降低，則依上情以觀，依一般國民社會感情，應尚難認被
    告於本案有何在客觀上足以引起一般同情而情堪憫恕，即予
    宣告法定最低度刑期猶嫌過重之情事，自均無從適用刑法第
    59條酌量減輕其刑，附此敘明。
  爰以行為人之責任為基礎，審酌被告並非無謀生能力，仍在
    前揭心智缺陷狀況下貪圖不法利益，加入本案詐騙集團，從
    事提領及轉交贓款之行為，而與本案詐欺集團成員共同詐取
    告訴人、被害人等之財物，造成告訴人、被害人等之財產損
    失，並製造犯罪金流斷點，使告訴人、被害人等難以追回遭
    詐取之金錢，增加檢警機關追查詐欺集團其他犯罪成員之困
    難度，對於社會治安及財產交易安全危害甚鉅，足見其法治
    觀念薄弱，缺乏對他人財產法益之尊重，所為應予非難；另
    考量其在本案詐欺集團中擔任「車手」之角色，並非本案詐
    欺集團負責籌劃犯罪計畫及分配任務之核心成員，僅屬聽從
    指示、負責出面領款之次要性角色；兼衡其犯罪動機、目的
    、手段、所獲利益、智識程度及家庭生活經濟狀況（見本院
    金訴字第338號卷第285至286頁）、告訴人、被害人等所受
    損害；再考量被告犯後坦承犯行，就其所涉洗錢、參與犯罪
    組織情節於偵審中亦均自白不諱，並參酌其業與被害人邱和
    英達成調解，已交付2萬20元於被害人邱和英，餘款1萬9980
    元分期給付（見本院卷金訴字第338號卷第239至238頁之本
    院111年度中司刑移調字第436號調解程序筆錄）之犯後態度
    等一切情狀，量處如主文所示之刑。並衡酌被告所犯各罪之
    犯罪類型、行為態樣、手段、動機、侵害法益種類及責任非
    難程度，而為整體評價後，定其應執行之刑如主文所示。
  本案無從宣告強制工作之說明：
　　按犯第1項之罪者，應於刑之執行前，令入勞動場所，強制
    工作，其期間為3年，組織犯罪防制條例第3條第3項固有明
    文。惟106年4月19日修正公布之組織犯罪防制條例第3條第3
    項規定：「犯第1項之罪者，應於刑之執行前，令入勞動場
    所，強制工作，其期間為3年。」（嗣107年1月3日修正公布
    第3條，但本項並未修正）就受處分人之人身自由所為限制
    ，違反憲法比例原則及憲法明顯區隔原則之要求，與憲法第
    8條保障人身自由之意旨不符，應自本解釋公布之日起失其
    效力，業經司法院大法官釋字第812號解釋在案。是以，就
    參與犯罪組織者，得於刑之執行前，令入勞動場所，強制工
    作之規定，既經司法院大法官認定違憲，且自解釋公布之日
    起失其效力，本案自無從對被告宣告強制工作，併予敘明。
　緩刑：
　　被告於104年間因妨害性自主案件，經臺灣臺南地方法院於1
    04年度侵訴字第1號判決判處應執行有期徒刑2年，緩刑3年
    確定，有臺灣高等法院被告全國前案紀錄表在卷可稽。前開
    緩刑於107年5月4日期滿未經撤銷，依刑法第76條前段規定
    ，被告前開刑之宣告乃失其效力，是被告符合刑法第74條第
    1項第1款得宣告緩刑之要件。被告犯後積極表示願賠償告訴
    人、被害人所受損害，並已如前述與被害人邱和英達成調解
    而予以賠償，可認其尚有悔意，且犯罪所生損害已經部分回
    復，本院認其經此刑事偵審追訴程序及刑之宣告後，應能知
    所警惕，諒無再犯之虞，上開所宣告之刑應以暫不執行為適
    當，爰依刑法第74條第1項第1款規定，併予宣告緩刑2 年。
    又本院為督促被告履行債務，以確保緩刑之宣告能收具體之
    成效，爰依刑法第74條第2項第3款規定，斟酌被告與被害人
    邱和英之調解內容，命其應依附表三所載方式，分期給付邱
    和英之損害賠償。再者，被告違反本案之情節，足見被告欠
    缺守法信念，為重建其正確法治觀念，並牢記本案教訓，併
    依刑法第74條第2項第8款規定，命被告於緩刑期間應接受受
    理執行之地方檢察署所舉辦之法治教育2場次，並依刑法第9
    3條第1項第2款規定，諭知被告於緩刑期間內付保護管束，
    以啟自新，並觀後效。倘被告違反本院諭知之負擔而情節重
    大，足認此次宣告之緩刑難收其預期效果而有執行刑罰之必
    要者，檢察官尚得聲請撤銷本案緩刑之宣告，併此敘明。
三、沒收：　　
  ㈠按犯罪所得，屬於犯罪行為人者，沒收之；前二項之沒收，
    於全部或一部不能沒收或不宜執行沒收時，追徵其價額；犯
    罪所得已實際合法發還被害人者，不予宣告沒收或追徵，刑
    法第38條之1第1項前段、第3項、第5項分別定有明文。次按
    「任何人都不得保有犯罪所得」為世基本法律原則，犯罪所
    得之沒收、追繳或追徵，在於剝奪犯罪行為人之實際犯罪所
    得（原物或其替代價值利益），使其不能坐享犯罪之成果，
    以杜絕犯罪誘因，可謂對抗、防止經濟、貪瀆犯罪之重要刑
    事措施，性質上屬類似不當得利之衡平措施，著重所受利得
    之剝奪。然苟無犯罪所得，自不生利得剝奪之問題，固不待
    言，至二人以上共同犯罪，關於犯罪所得之沒收、追繳或追
    徵，應就各人所分得者為之。又所謂各人「所分得」，係指
    各人「對犯罪所得有事實上之處分權限」，法院應視具體個
    案之實際情形而為認定；倘若共同正犯各成員內部間，對於
    不法利得分配明確時，固應依各人實際分配所得沒收。至於
    共同正犯各成員有無犯罪所得、所得數額，係關於沒收、追
    繳或追徵標的犯罪所得範圍之認定，固非屬犯罪事實有無之
    認定，並不適用「嚴格證明法則」，無須證明至毫無合理懷
    疑之確信程度，應由事實審法院綜合卷證資料，依自由證明
    程序釋明其合理之依據以認定之（最高法院104年8月11日10
    4年度第13次刑事庭會議決議、最高法院104年度台上字第39
    37號判決意旨參照）。
　㈡被告於本院審理時供稱：報酬一天3000元，當天最後一次交
    款回去的時候，收款的人會給我3000元等語（見本院金訴字
    第338號卷第283頁），則被告於109年10月19日即附表一編
    號1至2之犯罪所得3000元，當日受騙之被害人為邱和英、廖
    國甯，其當日各次犯罪所得經平均為1500元（計算式：3000
    元÷2＝1500元）；被告於109年10月20日即附表一編號3至5之
    犯罪所得3000元，當日受騙之告訴人為乙○○、周素玉、黃柏
    瑞，其當日各次犯罪所得經平均為1000元（計算式：3000元
    ÷3＝1000元）。又被告已與附表一編號1之被害人邱和英成立
    調解，詳如前述，約定給付金額已然超過其該次詐欺取財犯
    行之犯罪所得，若再宣告沒收，實有過苛之虞，依刑法第38
    條之2第2項之規定，爰不予宣告沒收或追徵，其餘附表一編
    號2至5之告訴人、被害人等部分之犯罪所得，均未扣案，亦
    無過苛調節之情狀，基於刑法沒收規定旨在徹底剝奪犯罪所
    得，以根絕犯罪誘因之理念，仍應依刑法第38條之1第1項前
    段規定，於其所犯該次罪刑項下均宣告沒收，並依同條第3
    項規定，於全部或一部不能沒收或不宜執行沒收時，追徵其
    價額。
  ㈢按洗錢防制法第18條第1項前段規定，犯第14條之罪，其所移
    轉、變更、掩飾、隱匿、收受、取得、持有、使用之財物或
    財產上利益，沒收之。前揭洗錢防制法關聯客體之沒收，核
    其性質應屬刑法犯罪工具沒收之特別規定，惟上開條文雖採
    義務沒收主義，卻未特別規定「不問屬於犯罪行為人與否，
    沒收之」，此部分條文之解釋自應回歸適用原則性之規範，
    即參諸刑法第38條第2項前段，以屬於犯人行為人所有者為
    限，始應予沒收。準此以言，被告於本案中扣除上開犯罪所
    得外，其餘款項均非其所有或已取得事實上之處分權，自無
    從適用洗錢防制法之特別沒收規定而諭知沒收，附此敘明。
    　　
　㈣另如附表一所示人頭帳戶之提款卡，雖係本案詐欺集團供本
    案車手提領詐騙所得款項之用，然衡情該等帳戶既經列為警
    示帳戶，各該帳戶之提款卡依金融機構內部作業流程即可作
    廢處理，其預防犯罪之功能微乎其微，已欠缺刑法上之重要
    性，故本院認無宣告沒收之必要，併予指明。　
據上論斷，應依刑事訴訟法第299條第1項前段，組織犯罪防制條
例第3條第1項後段、洗錢防制法第14條第1項，刑法第11條、第2
8條、第339條之4第1項第2款、第55條、第19條第2項、第51條第
5款、第74條第1項第1款、第2項第3款、第8款、第93條第1項第2
款、第38條之1第1項前段、第3項，刑法施行法第1條之1第1項，
判決如主文。
本案經檢察官張子凡提起公訴及追加起訴，檢察官甲○○到庭執行
職務。
中　　華　　民　　國　　111 　年　　8 　　月　　29　　日
                  刑事第十四庭  審判長法  官  黃司熒
                                      法  官  田雅心
                                      法  官  許慧珍   
以上正本證明與原本無異。
如不服本判決應於收受判決後20日內向本院提出上訴書狀，並應
敘述具體理由；其未敘述上訴理由者，應於上訴期間屆滿後20日
內向本院補提理由書（均須按他造當事人之人數附繕本）「切勿
逕送上級法院」。
告訴人或被害人如不服判決，應備理由具狀向檢察官請求上訴，
上訴期間之計算，以檢察官收受判決正本之日起算。
                                      書記官  姚志鴻
中　　華　　民　　國　　111 　年　　8 　　月　　29　　日
附錄本案論罪科刑法條：
組織犯罪防制條例第3條
發起、主持、操縱或指揮犯罪組織者，處3年以上10年以下有期
徒刑，得併科新臺幣1億元以下罰金；參與者，處6月以上5年以
下有期徒刑，得併科新臺幣1千萬元以下罰金。但參與情節輕微
者，得減輕或免除其刑。
具公務員或經選舉產生之公職人員之身分，犯前項之罪者，加重
其刑至二分之一。
犯第1項之罪者，應於刑之執行前，令入勞動場所，強制工作，
其期間為3年。
前項之強制工作，準用刑法第90條第2項但書、第3項及第98條第
2項、第3項規定。
以言語、舉動、文字或其他方法，明示或暗示其為犯罪組織之成
員，或與犯罪組織或其成員有關聯，而要求他人為下列行為之一
者，處3年以下有期徒刑，得併科新臺幣3百萬元以下罰金：
一、出售財產、商業組織之出資或股份或放棄經營權。
二、配合辦理都市更新重建之處理程序。
三、購買商品或支付勞務報酬。
四、履行債務或接受債務協商之內容。
前項犯罪組織，不以現存者為必要。
以第5項之行為，使人行無義務之事或妨害其行使權利者，亦同
。
第5項、第7項之未遂犯罰之。

洗錢防制法第2條
本法所稱洗錢，指下列行為：
一、意圖掩飾或隱匿特定犯罪所得來源，或使他人逃避刑事追訴
    ，而移轉或變更特定犯罪所得。
二、掩飾或隱匿特定犯罪所得之本質、來源、去向、所在、所有
    權、處分權或其他權益者。
三、收受、持有或使用他人之特定犯罪所得。

洗錢防制法第14條
有第二條各款所列洗錢行為者，處7年以下有期徒刑，併科新臺
幣5百萬元以下罰金。
前項之未遂犯罰之。
前二項情形，不得科以超過其特定犯罪所定最重本刑之刑。

中華民國刑法第339條之4
犯第339條詐欺罪而有下列情形之一者，處1年以上7年以下有期
徒刑，得併科1百萬元以下罰金：
一、冒用政府機關或公務員名義犯之。
二、三人以上共同犯之。
三、以廣播電視、電子通訊、網際網路或其他媒體等傳播工具，
    對公眾散布而犯之。
前項之未遂犯罰之。
　　
附表一：
編號 被害人 詐騙方式 被害人匯款時間、金額（新臺幣） 匯入之人頭帳戶 提領時間、金額（新臺幣） 提領地點 1（起訴書附表一編號1） 邱和英（未提告） 109年10月19日19時21分許，假冒伴手禮店家、銀行人員去電邱和英，並佯稱解除分期付款云云，致邱和英陷於錯誤，而依詐欺集團成員指示匯款至指定之帳戶如右揭所示 ①109年10月19日20時34分許，匯款41,989元 ②109年10月19日21時0分許，匯款49,989元 ③109年10月19日21時2分許，匯款28,123元 周羿萱名下中華郵政帳戶（帳號：000-00000000000000號） ①109年10月19日20時47分許，提領2萬元 （餘5元應為跨行提款手續費） ②109年10月19日20時48分許，提領2萬元（餘5元應為跨行提款手續費） ③109年10月19日20時49分許，提領2萬元（餘5元應為跨行提款手續費） ④109年10月19日21時7分許，提領2萬元（餘5元應為跨行提款手續費） ⑤109年10月19日21時8分許，提領2萬元（餘5元應為跨行提款手續費） ⑥109年10月19日21時9分許，提領2萬元（餘5元應為跨行提款手續費） ⑦109年10月19日21時29分許，提領2萬元（餘5元應為跨行提款手續費） ⑧109年10月19日21時30分許，提領1萬元（餘5元應為跨行提款手續費） 編號①至⑥在臺中市○○區○○路0段000○00號3樓家樂福青海店  編號⑦、⑧在臺中市○○區○○路0段000○0號國泰世華銀行逢甲分行 2（起訴書附表一編號2） 廖國甯（未提告） 109年10月19日20時許，假冒網路購物店家去電廖國甯，並佯稱解除訂單付款云云，致廖國甯陷於錯誤，而依詐欺集團成員指示匯款至指定之帳戶如右揭所示 109年10月19日20時40分許，匯款29,987元    3（追加起訴書附表編號1） 乙○○（已提告） 109年10月19日9時52分許，假冒網路購物店家、銀行客服去電乙○○，並佯稱解除分期付款云云，致乙○○陷於錯誤，而依詐欺集團成員指示匯款至指定之帳戶如右揭所示 109年10月20日0時3分許，匯款99,985元 吳宥珊名下台新國際商業銀行帳戶（帳號：00000000000000號） ①109年10月20日0時10分許，提領2萬元（餘5元應為跨行提款手續費） ②109年10月20日0時11分許，提領2萬元（餘5元應為跨行提款手續費） ③109年10月20日0時12分許，提領2萬元（餘5元應為跨行提款手續費） ④109年10月20日0時13分許，提領2萬元（餘5元應為跨行提款手續費） ⑤109年10月20日0時14分許，提領2萬元（餘5元應為跨行提款手續費） 臺中市○○區○○路0段000○000號玉山銀行北屯分行    109年10月20日00時21分許，匯款99,985元 吳宥珊名下玉山商業銀行帳戶（帳號：000-0000000000000號） ①109年10月20日0時24分許，提領2萬元（餘5元應為跨行提款手續費） ②109年10月20日0時24分許，提領2萬元（餘5元應為跨行提款手續費） ③109年10月20日0時25分許，提領2萬元（餘5元應為跨行提款手續費） ④109年10月20日0時25分許，提領2萬元（餘5元應為跨行提款手續費） ⑤109年10月20日0時26分許，提領2萬元（餘5元應為跨行提款手續費） 臺中市○○區○○路0段000號、896號1樓OK超商臺中文心店 4（起訴書附表一編號3） 周素玉（已提告） 109年10月20日21時39分許，假冒網拍客服人員去電周素玉，並佯稱解除訂單付款云云，致周素玉陷於錯誤，而依詐欺集團成員指示匯款至指定之帳戶如右揭所示 ①109年10月20日22時30分許，匯款81,123元 ②109年10月20日22時39分許，匯款9,999元 徐萱容名下新光商業銀行帳戶（帳號：000-0000000000000號） ①109年10月20日22時35分許，提領2萬元（餘5元應為跨行提款手續費） ②109年10月20日22時35分許，提領2萬元（餘5元應為跨行提款手續費） ③109年10月20日22時36分許，提領2萬元（餘5元應為跨行提款手續費） ④109年10月20日22時37分許，提領2萬元（餘5元應為跨行提款手續費） ⑤109年10月20日22時37分許，提領2萬元（餘5元應為跨行提款手續費） ⑥109年10月20日22時38分許，提領1萬1千元（餘5元應為跨行提款手續費） ⑦109年10月20日23時7分許，提領9千元（餘5元應為跨行提款手續費） ⑧109年10月21日0時1分許，提領1千元（餘5元應為跨行提款手續費） 編號①至⑦在南投縣○○市○○○街0號第一銀行南投分行  編號⑧在臺中市○區○○路000號萊爾富超商臺中夜市店 5（起訴書附表一編號4） 黃柏瑞（已提告） 109年10月20日21時32分許，假冒HITO客服人員去電黃柏瑞，並佯稱解除會員付款云云，致黃柏瑞陷於錯誤，而依詐欺集團成員指示匯款至指定之帳戶如右揭所示 109年10月20日22時34分許，匯款29,985元    

附表二：
編號 犯罪事實 宣告罪刑及沒收 1 即附表一編號1  丙○○犯三人以上共同詐欺取財罪，處有期徒刑捌月。 2 即附表一編號2  丙○○犯三人以上共同詐欺取財罪，處有期徒刑柒月。 未扣案之犯罪所得新臺幣壹仟伍佰元沒收，於全部或一部不能沒收或不宜執行沒收時，追徵其價額。 3 即附表一編號3  丙○○犯三人以上共同詐欺取財罪，處有期徒刑捌月。 未扣案之犯罪所得新臺幣壹仟元沒收，於全部或一部不能沒收或不宜執行沒收時，追徵其價額。 4 即附表一編號4  丙○○犯三人以上共同詐欺取財罪，處有期徒刑柒月。 未扣案之犯罪所得新臺幣壹仟元沒收，於全部或一部不能沒收或不宜執行沒收時，追徵其價額。 5 即附表一編號5  丙○○犯三人以上共同詐欺取財罪，處有期徒刑柒月。 未扣案之犯罪所得新臺幣壹仟元沒收，於全部或一部不能沒收或不宜執行沒收時，追徵其價額。 

附表三：被告緩刑宣告應履行之損害賠償
賠償金額及方式（新臺幣） 備註 丙○○應賠償被害人邱和英肆萬元，自一一一年四月起，於每月十日前各給付參仟參佰參拾元，至全部清償完畢止，如有一期未履行視為全部到期。 左列緩刑負擔係依111年度中司刑移調字第436號調解程序筆錄所載第一項內容而定，且與該部分給付義務同一。